臺灣臺南地方法院臺南簡易庭小額民事判決
109年度南小字第1933號
原      告  樊宜榛  


訴訟代理人  蕭能維律師
被      告  施惠方  

上列當事人間請求侵權行為損害賠償事件，本院於民國109年12
月3日言詞辯論終結，判決如下：
    主      文
原告之訴駁回。
訴訟費用新臺幣1,664元由原告負擔。
    事實及理由
一、原告起訴主張：
㈠、被告於民國107年8月25日14時30分許，在多數人得以共見共
    聞之新新園汕頭火鍋金華店」（下稱系爭火鍋店）旁停車場
    ，公然以「活該」之穢語辱罵原告，侵害原告名譽權，被告
    應賠償精神慰撫金新臺幣（下同）20,000元。
㈡、嗣原告要騎乘車牌號碼000-000號機車（下稱系爭機車）離去
    ，被告出手拉扯系爭機車左手把，致系爭機車撞及系爭火鍋
    店旁店家之騎樓樑柱（下稱系爭事故），致原告受有右側肩
    膀挫傷、左側膝部挫傷及右側小腿挫傷、左側膝部擦傷之傷
    害，及系爭車輛、原告住處感應磁扣因而毀損。原告因系爭
    事故支出系爭機車維修費15,500元、購買磁扣費100元及因
    受傷請求精神慰撫金50,000元。
㈢、被告為阻止原告離開現場，強行拔取系爭機車之鑰匙，侵害
    原告之自由權，被告應賠償原告精神慰撫金10,000元。
㈣、對於被告抗辯之陳述：
  ⒈刑事部分雖經臺灣臺南地方檢察署（下稱臺南地檢署）檢察
    官為不起訴處分，惟民、刑事責任不同，原告當可要求被告
    賠償。關於阻止原告離去部分，縱使被告當下要釐清責任，
    也應該由檢調機關為之，而不是將機車鑰匙取走不讓原告離
    開。
  ⒉原告固有騎乘系爭機車作勢衝撞被告，惟機車與被告仍有相
    當距離，且機車行向不是直接面對被告，客觀上對被告無危
    險性，被告不知為何情緒激動主動迎向系爭機車並出手拉扯
    機車左手把，致生系爭事故，被告辯稱正當防衛云云，不可
    採信。
㈤、綜上，原告要求被告賠償之金額為95,600元（系爭機車維修
    費15,500元＋磁扣費100元＋精神慰撫金80,000元）。原告依
    侵權行為損害賠償之法律關係，提起本件訴訟。並聲明：被
    告應給付原告95,600元，及自起訴狀繕本送達之翌日起至清
    償日止，按週年利率5％計算之利息。
二、被告則以：
㈠、兩造為系爭火鍋店之員工，被告為原告之主管，系爭事故發
    生時，被告與其他數名員工（不包含原告)在系爭火鍋店門
    口擺設祭品進行中元普渡，原告打卡上班後即欲騎車離開，
    被告發現後基於主管職責上前詢問原告為何離開，並撥電話
    給當時有事外出之店經理陳家怡告知上情，原告竟對被告大
    聲咆哮，並發動系爭機車往前撞及被告，而系爭機車後照鏡
    及前檔撞及被告，造成被告前臂及左側大腿受有挫瘀傷，原
    告在造成被告受傷後，竟再次催油門前進，因被告擋在其前
    方，故而向右偏駛欲繞過被告，後原告因人車滑倒受傷，被
    告在原告滑倒後，上前關心詢問，原告仍執意離開，由於被
    告遭原告撞傷責任尚待釐清，且原告打卡後離開，本於主管
    職責要求原告須等至陳家怡到場，故先將原告之機車鑰匙拔
    下，但原告竟拿起一旁之「請勿停車」鐵製車檔架往被告身
    上砸，經被告舉手擋住並奪下該鐵製車檔架，被告因此再受
    有右側手部及左側手腕擦挫傷、右側上臂挫瘀傷，嗣原告將
    店外擺設之中元普渡祭品掃落，經數分鐘後，店經理陳家怡
    回來，被告即將系爭機車鑰匙交付陳家怡處理，原告即騎乘
    系爭機車離開現場。
㈡、兩造曾因系爭事故分別向臺南地檢署提出傷害、妨害自由、
    毀損及公然侮辱等告訴，於偵查中經檢察事務官勸諭後，兩
    造撤回告訴乃論罪提告部分，非告訴乃論（強制罪）部分則
    由該署繼續處理，臺南地檢署檢察官以107年度偵字第18423
    號、108年度偵字第2283號為不起訴處分，強制罪部分因被
    告罪嫌不足而不起訴處分，原告提出本件民事訴訟已違反誠
    信原則及權利濫用。
㈢、就原告各項請求表示如下：
  ⒈辱罵原告部分：被告否認有向原告說「活該」，且「活該」
    也不會造成原告名譽受損。
  ⒉系爭事故部分：
　⑴原告騎乘系爭機車撞及被告，被告已受傷在先，被告為避免
    身體、生命或財產受有損害，主觀上基於防衛目的，倉促間
    為躲閉急速接近之系爭機車，縱有以手推拉，所採取之手段
    亦屬必要且適當，應認有正當防衛之情事。
　⑵否認系爭機車維修報價單及磁扣估價單之真正，且系爭機車
    維修部分應予折舊，另磁扣毀損原告亦未證明與系爭事故有
    因果關係。
　⒊侵害自由權部分：原告所指強制行為，經臺南地檢署檢察官
    為不起訴處分。
㈣、並聲明：原告之訴駁回。
三、得心證之理由：
㈠、人格權受侵害時，得請求法院除去其侵害；有受侵害之虞時
    ，得請求防止之。前項情形，以法律有特別規定者為限，得
    請求損害賠償或慰撫金。因故意或過失，不法侵害他人之權
    利者，負損害賠償責任。故意以背於善良風俗之方法，加損
    害於他人者亦同。不法侵害他人之身體、健康、名譽、自由
    、信用、隱私、貞操，或不法侵害其他人格法益而情節重大
    者，被害人雖非財產上之損害，亦得請求賠償相當之金額。
    其名譽被侵害者，並得請求回復名譽之適當處分。民法第18
    條、第184條第1項、第195條第1項定有明文。又侵權行為損
    害賠償之債須以有損害之發生、有責原因之事實及二者間具
    有相當因果關係為成立要件。又所謂相當因果關係，係指依
    經驗法則，綜合行為當時所存在之一切事實，為客觀之事後
    審查，認為在一般情形上，有此環境，有此行為之同一條件
    ，均發生同一之結果者，則該條件即為發生結果之相當條件
    ，行為與結果即有相當之因果關係。又侵權行為之成立，須
    行為人因故意過失不法侵害他人權利，亦即行為人須具備歸
    責性、違法性，並不法行為與損害間有因果關係，始能成立
    ，且主張侵權行為損害賠償請求權之人，對於侵權行為之成
    立要件應負舉證責任(最高法院107年度台上字第1958號判決
    意旨)。另當事人主張有利於己之事實者，就其事實有舉證
    之責任，民事訴訟法第277條前段定有明文。故主張權利存
    在之人，就其權利構成要件事實負有舉證之責。民事訴訟如
    係由原告主張權利者，應先由原告負舉證之責，若原告先不
    能舉證，以證實自己主張之事實為真實，則被告就其抗辯事
    實即令不能舉證，或其所舉證據尚有疵累，亦應駁回原告之
    請求。
㈡、原告主張被告於107年8月25日14時30分許，於系爭火鍋店旁
    停車場，公然以「活該」之穢語辱罵原告，侵害原告名譽權
    云云，為被告否認。自應由原告就被告客觀上確有對原告口
    出「活該」等有利於己之事實負舉證責任。經查：
  ⒈本院就現場監視器畫面（光碟）行勘驗程序，勘驗結果如附
    件所示（見本院卷第70至71頁），系爭火鍋店外之監視器僅
    影像檔，並無錄音功能，僅能知悉兩造於停車場前方發生爭
    執，尚不足以證明被告有對原告口出「活該」等語，原告復
    未能提出任何證據以證其實，僅空言主張被告對原告口出「
    活該」，自不足採。
　⒉又「名譽」為個人在社會上享有一般人對其品德、聲望或信
    譽等所加之評價，屬於個人在社會上所受之價值判斷。因此
    名譽有無受損害，應以社會上對其評價是否貶損為斷，不包
    括行為對象對其內在價值感受之主觀名譽。縱被告以「活該
    」言語揶揄原告有所不當，原告聽聞此語會有不快之情緒，
    然與侮辱仍屬有別，亦未達侵害原告之人格權情節重大之地
    步，自無不法侵害他人之名譽，致他人受損害之情事。
　⒊綜上，原告主張被告對其有妨害名譽之侵權行為，並不可採
    。原告請求被告給付妨害名譽之精神慰撫金20,000元及法定
    利息，自屬無據。
㈢、原告主張被告拉扯系爭機車左手把，致機車撞及系爭火鍋店
    旁店家之騎樓樑柱，導致原告受傷、系爭機車及磁扣毀損云
    云，為被告否認。經查：
  ⒈如附件所示勘驗內容，其中關於「三、於2時52分許，原告騎
    車欲離開現場，被告一步一步擋在原告機車左前側」等語，
    被告辯稱：我不是要擋原告，是原告騎車把我撞出來，接著
    我沒碰到系爭機車，是否有碰到原告身體我忘記了等語。又
    證人陳家怡於本院結證稱：107年8月25日下午有接到被告打
    電話給我，當下有聽到原告在罵被告，我有聽到引擎聲，然
    後被告就「啊」的一聲，我問被告「你幹嘛」，被告就說「
    她（原告）撞我啦」等語（見本院卷第72至75頁）。審酌兩
    造於監視器影像中之互動，僅能看出被告在系爭機車左前方
    處走幾步，究竟是被告一步一步擋在系爭機車左前側，抑或
    原告騎乘機車撞及被告，致被告往後彈走幾步，均有可能。
　⒉又監視器畫面看不出來被告有拉扯系爭機車，但被告有拉到
    原告左側身體，然系爭火鍋店停車場出口處有一台白色自小
    客車路邊停車，原告騎乘系爭機車要離開現場，即需騎車偏
    向右邊騎樓離開，是系爭機車加速右偏撞及柱子之原因多端
    ，可能是被告拉到原告身體致系爭機車不穩而往右偏移，或
    因原告欲擺脫被告而加速離開現場時操作機車油門及方向不
    當，非謂有系爭事故之發生，即得推論是被告拉扯系爭機車
    或碰觸原告身體所導致，原告復未提出其他具體事證證明被
    告對於系爭事故之發生有何故意或過失之情事，依前揭舉證
    責任分配之規定，應認原告前開主張尚屬不能證明，而無可
    採。
  ⒊另原告主張兩造發生爭執時，系爭機車鑰匙上之磁扣因而毀
    損云云，為被告否認。經查，錦繡世界大樓管理委員會雖函
    覆說明磁扣估價單確係該委員會所開立，費用100元於107年
    8月26日已入帳等語，有錦繡世界大樓管理委員會函覆在卷
    可稽（見本院卷第87頁）。惟系爭事故發生後，被告固然取
    走系爭機車鑰匙，但監視器畫面看不出來被告有任何將系爭
    機車鑰匙丟擲於地上或其他行為導致鑰匙上磁扣毀損之侵權
    行為，縱使磁扣（感應卡片）毀損，是否於系爭事故發生之
    際即已毀損或另有其餘外力因素，均有可能，原告復無其餘
    證據以證明被告有故意或過失毀損磁扣（感應卡片）之行為
    ，則原告此部分主張，亦不足採。
　⒋綜上，原告未能證明被告就系爭事故之發生或磁扣毀損有何
    故意或過失而不法侵害原告權利之行為，則原告請求被告賠
    償系爭機車維修費15,500元、購買磁扣費100元及身體傷害
    之精神慰撫金50,000元暨法定利息，均無理由。
㈣、原告主張被告為阻止伊離開現場，強行拔取系爭機車之鑰匙
    ，侵害原告之自由權云云，為被告否認。經查：
  ⒈原告主張被告取走系爭機車之鑰匙阻止原告離開，與監視器
    畫面（光碟）勘驗如附件所示之內容相符，且為被告不爭執
    ，此部分堪予認定。
  ⒉經營者為符合勞動法規及出勤薪資計算，必然對於員工採取
    統一上下班時間措施，並限制員工於值班期間不得任意離開
    崗位、翹班之行動，此屬經營者之管理手段，亦為應徵工作
    者所明知，難以主管要求員工不得於值班時間離開工作場所
    ，即認對員工之自由權有所妨礙。證人陳家怡到庭證稱：我
    回來後問原告是什麼情況，原告就哭著說「我對不起你啦」
    ，她一直哭，一直說對不起，我說我不要聽對不起，我要聽
    原因，原告說現在不能講只能說對不起。原告跟我說車鑰匙
    在被告身上，我叫被告過來，被告就把車鑰匙給我，我當下
    就還給原告說鑰匙還給你，你還有什麼問題嗎，我要知道原
    因，等一下我就要回高雄找老闆了，被告突然要走，店裡面
    少一個人，我是要怎麼處理。我店顧不到，老闆那邊也顧不
    到，我就會被罵，我該怎麼辦。原告就說「我現在不能上班
    ，我要回去了」，然後原告就騎車走了；被告還沒被撞時候
    ，我有對被告說「你把原告留下來，我快要到了」，然後我
    就聽到引擎聲，然後「啊」的一聲，被告就說「她撞我」，
    所以在爭執發生前，我就有叫被告先把原告留下來等語（見
    本院卷第72至75頁），足見被告要求原告不得離開現場，是
    依證人即系爭火鍋店臺南區區經理陳家怡之指示，又原告為
    系爭火鍋店之員工，被告為原告之主管，被告基於主管職責
    及上級主管指示要求原告不得於上班期間內打卡後逕行離開
    ，依一般職場經驗法則而言，均符合常理。
  ⒊再者，原告於下午2時52分欲騎車離開，被告發現後上前詢問
    原告為何離開，嗣兩造發生口角爭執及系爭事故，被告取走
    機車鑰匙避免原告離開現場，證人陳家怡於下午2時56分即
    抵達現場，並與原告溝通，經理即將機車鑰匙返還原告，前
    後僅4、5分鐘短暫時間，難認原告有何行動自由遭被告限制
    之不法侵權行為。
　⒋綜上，不論是基於職場規範（打卡上班後不得任意離開工作
    場所），抑或兩造口角爭執之責任釐清，被告要求原告停留
    現場等待經理前來處理，均屬正當合理，且經理陳家怡亦於
    5分鐘內抵達現場與原告溝通，原告反應後，經理立即將機
    車鑰匙返還原告，難認被告有何故意或過失而不法侵害原告
    自由權之侵權行為。參以，兩造曾因系爭事故分別向臺南地
    檢署提出傷害、妨害自由、毀損及公然侮辱等告訴，嗣臺南
    地檢署以107年度偵字第18423號、108年度偵字第2283號為
    不起訴處分，其中強制罪部分亦認定被告犯罪嫌疑不足，是
    被告取走系爭機車之鑰匙，尚不足以構成侵害原告自由權之
    結果，亦同本院之認定。
　⒌從而，原告請求被告給付自由權遭侵害之精神慰撫金10,000
    元暨法定利息，亦屬無據。
四、綜上所述，原告依侵權行為損害賠償之規定，請求被告給付
    95,600元及利息，均無理由，應予駁回。
五、本件事證已臻明確，兩造其餘攻擊防禦方法及舉證，核與本
    判決之結果不生影響，爰不另為贅論，附此敘明。
六、訴訟費用，由敗訴之當事人負擔；又小額訴訟程序，法院為
    訴訟費用之裁判時，應確定其訴訟費用額，民事訴訟法第78
    條、第436條之19第1項定有明文。本件第一審訴訟費用1664
    元（即裁判費1,000元、證人日旅費664元），原告之請求為
    無理由，依上開規定，確定原告應負擔之訴訟費用如主文第
    2項所示。
七、據上論結，本件原告之訴為無理由，判決如主文。
中　　華　　民　　國　　109 　年　　12　　月　　17　　日
                     臺灣臺南地方法院臺南簡易庭
                                    法　官　羅郁棣
以上正本證明與原本無異。
如不服本判決，應於送達後20日內，向本院提出上訴狀並表明上
訴理由，如於本判決宣示後送達前提起上訴者，應於判決送達後
20日內補提上訴理由書（須附繕本）。
對於小額程序之第一審判決之上訴，非以其違背法令為理由，不
得為之。且上訴狀內應記載表明(一)原判決所違背之法令及其具
體內容；(二)依訴訟資料可認為原判決有違背法令之具體事實者
。如委任律師提起上訴者，應一併繳納上訴審裁判費。
中　　華　　民　　國　　109 　年　　12　　月　　18　　日
　　　　　　　　　　　　　　　　　　書記官  周玉茹
附件：勘驗內容
一、現場為新新園汕頭火鍋金華店門口，監視器畫面位於騎樓處，由內側往金華路拍攝，無法拍攝到店內，另店面對金華路的右側設有店家停車場，亦無法拍攝到停車場內部，僅能拍攝到停車場等同騎樓之位置（即停車場出口處）。又出口處有一白色自小客車路邊停車。另監視器僅影像檔，並無錄音功能。 二、於監視器畫面顯示107年8月25日下午2時30分許，店員於店門口拜拜(有擺設供品及金爐)，於2時46分許原告手持包包步出店門口，往停車場內移動，此時店門口有2位店員及店長在場（店長穿著紅色鞋子），2時47分許店長及2位店員都有往停車場內之方向看過去（應該是注意到原告欲離開），店長隨即前往停車場內（監視器畫面無法拍攝到停車場內部兩造互動情形），原告於2時50分許步行離開停車場，橫越金華路的對面，隨後於2時51分又再走回停車場內（監視器畫面無法拍攝到停車場內部兩造互動情形）。 三、於2時52分許，原告騎車欲離開現場，被告一步一步擋在原告機車左前側，由監視器畫面看不出來被告是否有拉到原告機車車頭，但被告有拉到原告左側身體，同時原告機車突然加速右偏，原告機車隨後撞上隔壁店家柱子，原告人車倒地，亦可見被告手持手機與他人對話中，兩造於隔壁店家騎樓處發生爭執，1位店員試圖隔離兩造，原告將機車牽起欲再離開現場，遭被告取走機車鑰匙，原告隨即下車並因機車不穩而機車再度倒地，原告即持禁止停車之拒馬欲攻擊被告而經被告搶下，隨後兩造持續口角爭執並於停車場前方對峙，原告隨後將店門口供桌上物品、桌子及金爐推倒。經理約於2時56分騎乘機車到場。經理到場後與原告在隔壁店家前、原告摩托車停放處講話，隨後被告亦前往與經理及原告對話。3人並轉往停車場內，而後被告回到金華店門口協助整理原告推翻之物品。經理與原告於3時11分離開停車場內部，原告隨後騎車離開現場。隨後可見經理與被告坐在店外椅子上對話。